【裁判字號】    95,勞訴,65
【裁判日期】    951128
【裁判案由】    職業災害補償等
【裁判全文】
臺灣臺中地方法院民事判決  95年度勞訴字第65號
原      告  丙○○
法定代理人  乙○○
            戊○○
訴訟代理人  黃文皇律師
被      告  介大保利龍實業股份有限公司
兼法定代理  丁○○
人
共      同
訴訟代理人  呂勝賢律師
            李清輝律師
上 一 人
複代理人    張國隆律師
上列當事人間職業災害補償等事件，本院於民國95年11月14日言
詞辯論終結，判決如下：
    主      文
被告應連帶給付原告新臺幣捌萬伍仟肆佰柒拾肆元及自民國九十
五年五月十九日起至清償日止，按年息百分之五計算之利息。
原告其餘之訴駁回。
訴訟費用由被告連帶負擔十分之一，餘由原告負擔。
本判決原告勝訴部分得假執行；但被告如以新台幣捌萬伍仟肆佰
柒拾肆元預供擔保，得免假執行。
原告其餘假執行之聲請駁回。
    事實及理由
一、按訴狀送達後，原告不得將原訴變更或追加他訴，但擴張或
    減縮應受判決事項之聲明者或被告同意者，不在此限。被告
    於訴之變更或追加無異議，而為本案之言詞辯論者，視為同
    意變更或追加，民事訴訟法第255條第1項第1款、第3款及第
    2項分別定有明文。原告於本件訴訟，原聲明求為「被告應
    連帶給付原告新台幣（下同）1,891, 093元及自起訴狀繕本
    送達之翌日起至清償日止，按年息5%計算之利息」之判決，
    嗣於訴狀送達被告後，於民國95年6月6日言詞辯論期日，當
    庭擴張聲明求為「被告應連帶給付原告3,846,126元及自起
    訴狀繕本送達之翌日起至清償日止，按年息5%計算之利息」
    之判決，嗣又於95年11月14日言詞辯論期日，就醫療費用減
    縮以29,444元之範圍內為請求，減縮聲明求為「被告應連帶
    給付原告3,835,986元及自起訴狀繕本送達之翌日起至清償
    日止，按年息5%計算之利息」之判決，並均經被告於訴之變
    更或追加無異議，而為本案之言詞辯論，視為同意變更或追
    加，核為擴張及減縮應受判決事項之聲明及經被告同意，與
    民事訴訟法第255條第1項第3款、第1款及第2項之規定相符
    ，應予准許，合先敘明。
二、原告主張：其受僱於被告介大保利龍實業股份有限公司（以
    下簡稱介大公司）擔任作業員。94年10月31日近中午時分，
    被告介大公司之負責人即被告丁○○命原告攀登延伸梯至高
    約10公尺之機器進料口，將原料袋綁緊並測試容量及高度，
    惟延伸梯高度不足，原告依被告丁○○之指示於延伸梯下墊
    置保利龍及木頭淺板增加高度後，再次登高作業，詎墊置之
    保利龍滑動，延伸梯倒下，致原告跌落地面，原告因而左側
    遠端橈骨粉碎性骨折移位、頭部外傷合併前額撕裂傷。被告
    介大公司依勞動基準法第59條之規定應補償原告：醫療費用
    29,444元。以原告日薪1,093元，自94年11月1日起至起訴日
    共186日計算之工資補償203,298元，另原告所受傷勢屬第11
    級殘廢等級，依殘障付標準表，得請求160日工資之殘廢補
    償，且依勞工保險條例第54條，原告得請求加給50%，共262
    ,320 元｛1093x(160+80）=262320｝。而被告丁○○要求原
    告攀登延伸梯時，不僅未採取防止滑溜或其他防止轉動之必
    要措施，甚至要求墊置保利龍及木頭淺板增加高度，違反勞
    工安全衛生法第5條第2項、勞工安全衛生設施規則第229條
    之規定，自屬違背保護他人之法律，依民法第184條第2項、
    第193條、第195條及第28條之規定，被告應連帶負侵權行為
    損害賠償責任。原告所受之損失為：醫療費用29,444元；原
    告因傷勢屬第11級殘廢等級，依勞工保險條例殘廢給付標準
    ，原告有38.45%之勞動能力喪失，以原告年薪398,945元、
    現離60歲退休仍有40年10月計算，原告勞動能力損失為3,36
    1,769元（398945x21.00000000x38.45%+398945x10/12x0.32
    79x x38.45%=0000000）；另原告因本件事故導致殘廢，所
    受折磨難以言述，請求被告連帶賠償500,000元之精神慰撫
    金，本件原告以侵權行為部分計算損失共3,901,353元，扣
    除已領取之勞保保險金30,527元及被告已給付之24,700元，
    被告仍應連帶賠償3,835,986元。爰提起本件訴訟，求為判
    決如訴之聲明所示。並聲明：(一)被告應連帶給付原告3,835,
    986元，及自起訴狀繕本送達翌日起至清償日止按年息5%計
    算之利息；（二）願供擔保，請准宣告假執行。
三、被告抗辯：系爭事故發生時，延伸梯之高度雖有不足，但被
    告公司當時有使用大型而堅硬之四方體保利龍為底座，且保
    利龍上方放置木頭棧板，再將延伸梯置放於該棧板上，而該
    四方體保利龍並可依靠水泥柱面固定，領有甲種勞工安全安
    全衛生業務主管安全衛生教育合格證之被告丁○○親自示範
    及提醒注意安全，同時由另一名員工與原告搭配，在底下扶
    持樓梯，被告公司已盡必要之注意義務，並無過失。事故之
    發生，全因原告之過失所致。原告所主張之醫療費用，扣除
    重複計算及非必要之費用，原告實際支出之醫療費用僅8930
    元。原告並非有186日處在醫療中不能工作，且原告每日之
    薪資為800元，並已於勞保局領得七成之給付，再加被告已
    給付原告4萬元之薪資補償，原告已不得再請求工資補償。
    原告亦無殘廢，即無殘廢補償部分，亦無勞動能力減損部分
    。原告請求之慰撫金額並過高。並聲明：(一)原告之訴駁回；
    (二)如受不利判決，願供擔保請准宣告免為假執行。
四、兩造不爭執之事實
    原告76年3月2日出生，受僱於被告介大公司擔任作業員，94
    年10月31日近中午時分，原告攀登延伸梯至高約10公尺之機
    器進料口，因墊置於延伸梯下之保利龍滑動，延伸梯倒下，
    致原告跌落地面，原告因而左側遠端橈骨粉碎性骨折移位、
    頭部外傷合併前額撕裂傷。
五、得心證之理由：
    兩造厥有爭執者，為原告得否為本件請求？及原告得請求之
    金額為若干？查：
(一)原告主張其受僱於被告介大公司擔任作業員。94年10月31日
    近中午時分，被告介大公司之負責人即被告丁○○命原告攀
    登延伸梯至高約10公尺之機器進料口，將原料袋綁緊並測試
    容量及高度，惟延伸梯高度不足，原告依被告丁○○之指示
    於延伸梯下墊置保利龍及木頭淺板增加高度後，再次登高作
    業，詎墊置之保利龍滑動，延伸梯倒下，致原告跌落地面，
    原告因而左側遠端橈骨粉碎性骨折移位、頭部外傷合併前額
    撕裂傷之事實，業據原告提出勞工保險被保險人投保資料表
    、中山醫學大學附設醫院診斷證明書、行政院勞工委員會中
    區勞動檢查所函及勞動檢查結果通知書為證，並據證人即當
    時在場之員工甲○○於本院結證：「當天原告是從移動梯上
    去到二樓高的屋頂上綁東西，樓梯下面有墊保利龍及棧板，
    沒有用任何東西固定該移動梯，移動梯的頂部是跨在屋頂鐵
    架上，原告爬樓梯上去，我在下面扶著，曾輝煌拿給原告一
    條繩子，是要綁布袋，但沒有拿其他繩子要原告綁在身上，
    因為下面是保利龍，沒有辦法支撐，且樓梯太直了，原告爬
    到一半就跌下來了。跌下來之後，原告的頭先撞到樓梯後跌
    到地下，他的頭有流血，手骨折完全無法動，我們用推車把
    他送到門口，然後老闆娘用車子把他送到醫院。我有跟老闆
    講說，梯子不夠長，保利龍無法支撐，上去沒辦法支撐會跌
    下來，很危險，老闆說要我們自己想辦法，要把事情做好。
    我在下面除了要扶著樓梯外，還要一邊移動袋子及拿一兩個
    東西給原告，讓原告在上面使用。後來是因為公司怪我，我
    才離職。原告上去綁一個角度之後，就要下來跟我一起移動
    梯子，再上去綁另一個角度，袋子綁好三個角度之後，原告
    還要再上去綁第四個角度時，爬到一半的時候，我要去拿竹
    竿移動袋子給原告，原告就掉下來了。如果當時我也在下面
    扶梯子的話，我可能也會受傷。是老闆即丁○○要我們去搬
    保利龍及棧板墊在樓梯下面，當時我就說這樣危險。」等語
    屬實。雖被告辯稱：系爭事故，被告公司已盡必要之注意義
    務，並無過失，事故之發生，全因原告之過失所致云云，並
    據其提出照片、台灣省鍋爐協會甲種勞工安全安全衛生業務
    主管安全衛生教育合格證為證，並否認證人甲○○之證言。
    惟按證人為不可代替之證據方法，如果確係在場聞見待證事
    實，而其證述又非虛偽者，縱令證人與當事人有親屬、親戚
    或其他利害關係，其證言亦非不可採信，最高法院著有53年
    度台上字第2673號判例意旨足資參照。證人甲○○之證言，
    並無證據足認為虛偽，已難認有不實，且該證人復經結證，
    更難認有虛偽。再該證人之陳述，並與上開行政院勞工委員
    會中區勞動檢查所函及勞動檢查結果通知書之結果核屬相符
    ，亦徵該證人之證言與事實相符，當為可採。再被告丁○○
    有無領有台灣省鍋爐協會甲種勞工安全安全衛生業務主管安
    全衛生教育合格證，與其就系爭事故之發生，有無過失，並
    無關連，自不足憑為有利於被告之認定。又依被告所提出之
    上開固定延伸梯之裝置照片所示，底座之四方體保利龍及於
    保利龍上方放置木頭棧板，均極易移動，縱再輔以人力扶持
    ，亦難認業採取防止滑溜或其他防止轉動之必要措施，且更
    徵被告就該移動梯之使用，並未採取防止滑溜或其他防止轉
    動之必要措施。而原告於高處作業，因移動梯移動而跌落，
    自無過失可言。即知被告上開抗辯，即無可採。被告就系爭
    事故之發生，自有過失，而原告並無過失。
(二)按雇主對於勞工就業場所之通道、地板、階梯或通風、採光
    、照明、保溫、防濕、休息、避難、急救、醫療及其他為保
    護勞工健康及安全設備應妥為規劃，並採取必要之措施；僱
    主對於使用之移動梯，應符合左列之規定：四、應採取防止
    滑溜或其他防止轉動之必要措施，勞工安全衛生法第5條第2
    項及勞工安全衛生設施規則第229條第4款分別定有明文。又
    因故意或過失，不法侵害他人之權利者，負損害賠償責任。
    故意以背於善良風俗之方法，加損害於他人者亦同。違反保
    護他人之法律，致生損害於他人者，負賠償責任。但能證明
    其行為無過失者，不在此限；法人對於其董事或其他有代表
    權之人因執行職務所加於他人之損害，與該行為人連帶負賠
    償之責任；不法侵害他人之身體或健康者，對於被害人因此
    喪失或減少勞動能力，或增加生活上之需要時，應負損害賠
    償責任；再不法侵害他人之身體、健康，或不法侵害其他人
    格法益而情節重大者，被害人雖非財產上之損害，亦得請求
    賠償相當之金額，民法第184條、第28條、第193條第1項及
    第195條第1項亦分別定有明文。查被告之法定代理人丁○○
    既因對業務加以指示，執行職務，對於使用之移動梯未採取
    防止滑溜或其他防止轉動之必要措施，違反保護他人之法律
    而有過失，致原告受有前揭傷害，被告丁○○顯然過失不法
    侵害原告之身體、健康人格權，而被告丁○○因執行職務所
    加於他人之損害，被告介大公司自應與被告丁○○連帶負損
    害賠償責任，揆之上開規定及說明，被告自應負侵權行為連
    帶損害賠償責任。玆審酌原告所請求之各項損害賠償金額如
    下：
１、醫療費用部分：
    原告主張其因而支出醫療費用29,444元等情，固據其提出楓
    林中醫診所醫療費用明細收據、中山醫學大學附設醫院收據
    、免用統一發票收據、收據、統一發票及烏日澄清醫院收據
    為證。然原告請求之醫療費用除其中中山醫學大學附設醫院
    總計9,480元之醫療費用，有上開中山醫學大學附設醫院收
    據可證，該收據並載明治療日期、項目及金額等相關明細，
    並為被告對該醫療費用不爭執，堪認為該費用乃原告因而支
    出必要之醫療費用；其中凱能醫療器材有限公司94年11月14
    日、94年11月21日收據及杏一醫療用品股份有限公司94年11
    月15日統一發票，合計694元，亦載明購買日期，且其品名
    各載為紗布、棉棒、紗布、Ｙ紗及醫療用品，亦堪認該費用
    乃原告因而支出必要之醫療費用外。餘其中楓林中醫診所醫
    療費用明細收據所載含健保申報計9,820元及該診所100元診
    斷證明部分之費用，業據被告否認乃為原告因而支出之必要
    醫療費用。而觀之該明細收據所載，並未載明治療項目，且
    原告亦未於本件訴訟提出該診所之診斷證明供本件訴訟之用
    ，原告復未舉證證明該費用乃為原告因而支出之必要費用，
    自難認該9,820元之費用及100元之診斷證明費用乃為原告因
    而支出之必要費用；其中天然中藥行合計8,500元之收據，
    除未載明日期外，品名乃載水劑，復據被告否認乃為原告因
    而支出之必要醫療費用，原告復未舉證證明該費用乃為原告
    因而支出之必要費用，亦難認該8,500元之費用乃為原告因
    而支出之必要費用；其中凱能醫療器材有限公司95年1月10
    日、95年1月10日收據合計750元之收據，其品名乃載牛奶、
    海棉，復據被告否認乃為原告因而支出之必要醫療費用，原
    告復未舉證證明該費用乃為原告因而支出之必要費用，亦難
    認該750元之費用乃為原告因而支出之必要費用；其中烏日
    澄清綜合醫院100元之收據，除其日期不明外，亦未載明治
    療項目，復據被告否認乃為原告因而支出之必要醫療費用，
    原告復未舉證證明該費用乃為原告因而支出之必要費用，亦
    難認該100元之費用乃為原告因而支出之必要費用。是原告
    請求之醫療費用，即於10174（9480＋64＋80＋550＝10174
    ）元範圍內為有理由。
２、工資補償部分：
    按勞工因遭遇職業災害而致死亡、殘廢、傷害或疾病時，雇
    主應依左列規定予以補償。但如同一事故，依勞工保險條例
    或其他法令規定，已由雇主支付費用補償者，雇主得予以抵
    充之：二、勞工在醫療中不能工作時，雇主應按其原領工資
    數額予以補償。但醫療期間屆滿二年仍未能痊癒，經指定之
    醫院診斷，審定為喪失原有工作能力，且不合第3款之殘廢
    給付標準者，雇主得一次給付四十個月之平均工資後，免除
    此項工資補償責任，勞動基準法第59條第2款定有明文。即
    知得依勞動基準法第59條第2款之規定請求工資補償者，須
    以勞工在醫療中不能工作為要件。原告雖主張被告介大公司
    應依勞動基準法第59條第2款之規定補償原告以原告日薪1,0
    93元，自94年11月1日起至起訴日共186日計算之工資補償20
    3,298元云云，並據其提出勞工保險被保險人投保資料表、
    診斷證明書及薪資單為據，復聲請送鑑定。惟查：(1)、被告
    抗辯：原告每日之薪資為800元等情，亦據其提出薪資單為
    證，則原告既就其日薪乃1,093元之主張未能另舉證以實其
    說，已難認原告主張之日薪為實在。(2)、經本院就原告有無
    因本件傷害因而不能工作，送中山醫學大學附設醫院鑑定結
    果，經該院函以：「該病患（即原告）術後三個月內需限制
    其負重性活動，包含搬運及費力的機械操作，以免影響骨折
    的固定及癒合。術後六個月內則不宜從事劇烈運動或活動，
    以免再次骨折，故若工作性質是費力而粗重的便因而不能工
    作」等語，有該院95年8月9日中山醫九五川博法字第095000
    4060號函在卷可憑。再原告原於被告公司之工作內容乃保利
    龍切割，即將保利龍從大塊切割成片，及溶化保利龍工作，
    即將廢保利龍持至切割機切成細，再吸料，將細料送至溶化
    機器溶化保利龍等，業據兩造均陳述在卷，並有被告提出之
    照片為證。是依原告原工作內容，已難認乃為搬運及費力的
    機械操作等負重性工作及費力而粗重之工作，已難認原告有
    因本件傷害因而不能工作情事。再被告抗辯：原告並已於勞
    保局領得七成之給付，被告已給付原告4萬元之薪資補償等
    情，並據其提出網路帳務異動明細查詢結果及轉帳傳票為證
    ，並有原告提出自勞保局領有合計30,527元工資補償之勞工
    保險局核定通知書在卷可憑。雖其中轉帳傳票所示之10,000
    元，業據原告否認係被告給付原告工資補償部分，而因其上
    乃載支付現金，尚未能遽認係被告支付予原告作為工資補償
    之用，惟原告對收受有被告給付之上開網路帳務異動明細查
    詢結果所示30,000元之工資補償並不爭執，亦堪認原告自勞
    保局及被告受有合計60,527（30,527＋30,000＝60,527）元
    之工資補償。則除未能認原告有因本件傷害因而不能工作情
    事，原告並已受有上開60,527元之工資補償，其猶主張被告
    應補償之工資203,298元云云，依上說明，即屬無據。
３、殘廢補償及勞動能力減損部分：
    按勞工因遭遇職業災害而致死亡、殘廢、傷害或疾病時，雇
    主應依左列規定予以補償。但如同一事故，依勞工保險條例
    或其他法令規定，已由雇主支付費用補償者，雇主得予以抵
    充之：三、勞工經治療終止後，經指定之醫院診斷，審定其
    身體遺存殘廢者，雇主應按其平均工資及其殘廢程度，一次
    給予殘廢補償。殘廢補償標準，依勞工保險條例有關之規定
    ，勞動基準法第59條第3款定有明文。即知得請求殘廢補償
    者，亦以殘廢為要件。原告主張：原告所受傷勢屬第11級殘
    廢等級，依殘障付標準表，得請求160日工資之殘廢補償，
    且依勞工保險條例第54條，原告得請求加給50%，共262,320
    元及原告因傷勢屬第11級殘廢等級，依勞工保險條例殘廢給
    付標準，原告有38.45%之勞動能力喪失，以原告年薪398,94
    5元、現離60歲退休仍有40年10月計算，原告勞動能力損失
    為3,361,769元云云，固據其提出上開診斷證明書為證。惟
    依上開診斷證明書所示，並不足認原告此部分之主張為真正
    。再經本院先依原告聲請送中山醫學大學附設醫院，及嗣後
    復依原告聲請再送行政院國軍退除役官兵輔導委員會臺中榮
    民總醫院鑑定結果，經該院分別函以：「該病患丙○○所受
    之傷害並未達勞工保險條例第53條附表所載之殘廢等級」；
    「經鑑定陳員（即原告）左手腕於背屈、掌屈、內旋、外旋
    方向均接近正常，不符合勞工保險條例第53條附表所定之殘
    廢等級」等語，分別有中山醫學大學附設醫院上開95年8月9
    日中山醫九五川博法字第0950004060號函及行政院國軍退除
    役官兵輔導委員會臺中榮民總醫院95年10月23日中榮醫企字
    第0950015235號函及該函檢附之鑑定書在卷可憑。更難認原
    告主張被告應對原告為殘廢補償及原告因而受有第11級殘廢
    等級之傷害，而得請求勞動能力減損之賠償云云為真實。原
    告此部分之請求，依上說明，亦屬無據。
４、精神慰撫金：
    按慰撫金之酌給標準與財產上損害之計算不同，然非不可斟
    酌雙方身分資力與加害程度，及其他各種情形核定相當之數
    額，最高法院著有51年度台上字第223號判例意旨足資參照
    。原告因本件事故受有左側遠端橈骨粉碎性骨折移位、頭部
    外傷合併前額撕裂傷之傷害，身體即蒙痛苦，精神上受有痛
    苦。查原告原為高職畢業，現就讀技術學院中，目前無工作
    ，無所得，亦無其他財產；被告介大公司經營各種保利龍之
    製造加工買賣等事業，有土地及建物各一筆，並設定有最高
    限額抵押，並有車輛，被告丁○○為高中畢業，現任被告介
    大公司之負責人，以公司營收為收入，有土地四筆、建物二
    筆，並設定有最高限額抵押，並有車輛及投資股票，業據兩
    造分別陳明在卷，並有財政部臺灣省中區國稅局大智稽徵所
    95年5月19日中區國稅大智四字第0950010167號函所檢送原
    告之94年度綜合所得稅各類所得資料清單及財產歸屬資料清
    單及原告提出之被告綜合所得稅各類所得資料清單及財產歸
    屬資料清單及被告提出之土地及建物登記謄本附卷可參。從
    而，本院斟酌兩造前述之身分地位、教育程度、經濟能力，
    被告之加害情形，原告所受傷害傷勢，心理及生理上所受之
    痛苦折磨等一切情狀，原告請求精神慰撫金500,000元尚嫌
    過高，應認以100,000元為適當。原告請求慰撫金，即於100
    ,000 元之範圍內為有理由，逾此範圍之請求，即屬無據。
(三)綜上，原告固得依民法第184條、第28條、第193條第1項及
    第195條第1項之規定，請求被告連帶賠償醫療費用10,174元
    ；精神慰撫金100,000元，合計為110,174元。然被告業除上
    開工資補償外，另已給付原告總計24,700元包括醫療費用在
    內之金額之事實，業據原告對該被告業另給付24,700元部分
    所不爭執，亦堪認為真實。而雖原告主張該部分費用均係支
    付醫療費用。惟如前述，得認原告就醫療費用得請求者，尚
    未及該數額，即應認被告抗辯該費用乃支付包括醫療費用及
    精神慰撫金為實在。則被告抗辯原告所得請求之上開損害賠
    償額應扣除被告已給付24,700元部分，即有理由。因之，扣
    除被告已給付上開24,700元金額，原告得請求被告賠償之金
    額即為85,474（計算方式：110,174－24,700＝85,474）元
    。從而，原告依民法第184條、第28條、第193條第1項及第
    195條第1項之規定，請求被告連帶賠償醫療費用及精神慰
    撫金，請求被告連帶給付85,474元及自起訴狀繕本送達翌日
    即95年5月19日起至清償日止，按年息5%計算之範圍內，洵
    屬正當，應予准許。逾此範圍之請求，即屬無據，應予駁回
    。本判決原告勝訴部分所命給付之金額未逾50萬元，爰依職
    權宣告假執行，被告陳明願供擔保，請准為免假執行之宣告
    ，就原告勝訴部分，經核並無不合，爰酌定相當擔保金額併
    准許之；至原告其餘假執行之聲請，則因訴之駁回而失所依
    據，不應准許，應予駁回。
六、本件事證已臻明確，兩造其餘之陳述、攻擊、防禦方法及舉
    證，均對本判決之結果不生影響，爰不一一論述，附予敘明
    。
七、訴訟費用負擔之依據：民事訴訟法第79條、第85條第2項。
中    華    民    國    95    年    11    月    28    日
                  民事第二庭    法  官  陳秋月
正本係照原本作成。
如對本判決上訴，須於判決送達後20日內向本院提出上訴狀。
中    華    民    國    95    年    11    月    28    日
                                書記官


司法院資訊處製作；財團法人民間司法改革基金會備份。
